【裁判字號】    89,易,82
【裁判日期】    900320
【裁判案由】    違反著作權法
【裁判全文】
臺灣澎湖地方法院刑事判決                            八十九年度易字第八一號
    公  訴  人  臺灣澎湖地方法院檢察署檢察官
    被      告  陳寶雄
                乙○○
右列被告因違反著作權法案件，經檢察官聲請簡易判決處刑（八十九年度偵字第三五
九號、第三六八號），經本院馬公簡易庭認為不宜以簡易判決處刑，改用通常訴訟程
序審理，本院判決如左：
    主  文
陳寶雄、乙○○均無罪。
    理  由
一、公訴意旨略稱：如聲請簡易判決書所載（如附件）。
二、按犯罪事實應依證據認定之，無證據不得推定犯罪事實；又不能證明被告犯罪或
    其行為不罰者，應諭知無罪之判決，刑事訴訟法第一百五十四條、第三百零一條
    第一項定有明文。又認定不利於被告之事實，須依積極證據，苟積極證據不足為
    不利於被告事實之認定時，即應為有利於被告之認定，最高法院三十年度上字第
    八一六號判例亦同此意旨。
三、訊據被告陳寶雄、乙○○均堅詞否認有前揭犯行，均辯稱：該伴唱機係以新台幣
    （以下同）一萬五千元向案外人陳仁擇販入，陳仁擇於推銷時，不但親口保證所
    販售之伴唱機內之歌曲均有合法著作權，並出示版權證明書二紙取信他們，且附
    贈ＶＣＤ光碟已標明為「非賣品」，其等根本不知該光碟係屬版光碟，又伴唱
    機內之歌曲高達幾千首，其等根亦無法一一辨認每首歌究竟有無合法著作權等語
    。
四、公訴人認被告二人涉嫌意圖散布而陳列侵害著作權之物罪嫌，無非係因被告二人
    被查獲時均將前揭伴唱機陳列於店內販售，且扣得版光碟片一片，而該光碟片
    並未如一般唱片行販售之原版光碟印有唱片公司之名稱、地址、及新聞局審核等
    字樣，被告等又以較市價甚低之價額購入前揭伴唱機，顯係明知上開光碟片係
    版音樂光碟片而侵害他人著作權云云。惟按著作法第八十七條第二款所謂：明知
    為侵害著作權或製版權之物而散布或意圖散布而陳列或持有或意圖營利而交付，
    應係指「明知他人重製之著作而為之者而言」，本案調查之重點應在於被告二人
    是否有「明知」侵害著作權之故意，經查：
（一）本件ＶＣＤ伴唱機須與歌本內所附之扣案ＶＣＤ光碟片共同使用，始能播放卡
      拉ＯＫ（即ＶＣＤ光碟機有內建歌曲程式，再搭配ＶＣＤ光碟之程式始有伴唱
      功能），如僅單獨使用伴唱機鍵入歌曲代號，或將扣案之ＶＣＤ光碟置於普通
      光碟機內，均不會產生伴唱效等情，有勘驗筆二紙在卷可稽。又檢視扣案之光
      碟機外觀，與一般ＶＣＤ光碟機無異，一般人自無從得知其內部有無內建之伴
      唱歌曲程式；另扣案之光碟片，表面印刷風景圖面，並註明為「非賣品」，無
      任何歌曲名稱或「伴唱」、「卡拉ＯＫ」字樣，且無任何外殼或封面包裝，與
      一般市售的雜誌或書籍附贈之「非賣品」光碟無異，另與市面上販售之侵害著
      作權重製音樂或ＶＣＤ光碟（即版光碟），至少均有近似正版光碟片之外殼
      及封面包裝，且其封面包裝或光碟本身均印有正版光碟之專輯名稱或曲目，亦
      顯有不同。再經本院將該光碟片置於一般光碟機內使用，僅出現無聲之風景畫
      面，有前揭勘驗筆錄可稽，準此，尚難僅憑該ＶＣＤ光碟機或光碟片之外觀，
      光碟片未註明唱片公司之名稱、地址、及新聞局審核等字樣，即認被告有「明
      知」為侵害著作權重製物之故意。
（三）再證人即原販售伴唱機之業務員陳仁擇於本院調查時證稱：向被告二人推銷伴
      唱機時，確有告知所有歌曲均有合法著作權來源，並有出示版權證明書予被告
      二人等語，有證明書二紙附卷可稽，雖告訴代理人質疑前開證明書之真實性，
      無論該證明書內容是否屬實，其形式上已證明歌曲有合法著作權，就買受人而
      言，實無從苛責其於買受當時尚須查證廠商出具證明書或保證書之真實性；即
      告訴代理人所提出之合法版權伴唱機廣告，亦僅註明「本機內含歌曲均獲合法
      授權」、或「內附所有歌曲已獲得原著作權人正式授權使用」等字樣，與陳仁
      擇所出具之證明書所載「擁有國際版權及中國音樂著作權協會登記在案」或「
      擁有國際版權」等字眼其意無異。參以本件伴唱機及所附之光碟內之歌曲高達
      幾千首，分屬不同公司享有之著作權或已屬公共版權，買受人不但無從得知每
      一首歌曲之著作權享有人，且亦無法期待買受人就每一首歌曲逐一查證是否均
      有著作權。
（四）另自從ＤＶＤ影音光碟機普遍上市後，一般非伴唱用之ＶＣＤ光碟機，市價已
      低至一千至三千餘元，縱有合法授權之ＤＶＤ伴唱機，價額亦不逾十萬元（如
      附卷之點將家ＳＤＶ─三０八型電腦伴唱機僅售三萬八千元），是被告乙○○
      雖於偵查中供稱：伴唱機一台售價須十三萬五千元左右等語，顯係誤會，益徵
      被告對於伴唱機之銷售行情，實不熟悉；另告訴代理人甲○○亦證稱有合法版
      權之ＶＣＤ伴唱機市價約為二萬五千元到二萬七千元，被告二人係購得前開伴
      唱機，係為販售賺取中間差價，本難以其等販入價額比擬市價，再其等又係因
      陳仁擇之推銷而販入該伴唱機，而推銷的售價往往又低於市價甚多，如此相互
      勾稽，被告等以一萬五千元購得前開伴唱機，與市價並無明顯偏高。
（五）綜上所述，被告二人係受案外人陳仁擇推銷始購得上開伴唱機，而陳仁擇又向
      其等保證伴唱機內之歌曲均有合法版權，並出具證明書；再由扣案之ＶＣＤ伴
      唱機或光碟，又無法明顯辨識是否為侵害著作權之物；另被告等販入該伴唱機
      之價額並非明顯偏低，是並從證明被告二人係「明知」侵害他人之著作權，此
      外，復查無其他積極證據足以證明被告等有此犯行，依據上開說明，不能證明
      被告犯罪，自應為無罪之諭知。
據上論斷，應依刑事訴訟法第四百五十二條、第三百零一條第一項判決如主文。
本案經檢察官葉麗琦到庭執行職務
中      華      民      國    九十      年      三      月     二十     日
                                  臺 灣 澎 湖 地 方 法 院 刑 事 庭
                                        法      官  謝    靜    恆
右正本證明與原本無異。
如不服本判決，應於送達後十日內，向本院提出上訴狀（須附繕本）。
中      華      民      國    九十      年      三      月    二十一    日
                                        書  記  官  楊    依    靚


司法院資訊處製作；財團法人民間司法改革基金會備份。
